【裁判字號】    92,易,2338
【裁判日期】    921231
【裁判案由】    侵占
【裁判全文】
臺灣板橋地方法院刑事判決                        九十二年度易字第二三三八號
    公  訴  人  臺灣板橋地方法院檢察署檢察官
    被      告  丙○○
右列被告因侵占案件，經檢察官提起公訴（九十二年度偵字第一二八六九號），本院
判決如左：
    主  文
丙○○意圖為自己不法之所有，而侵占自己持有他人之物，處拘役肆拾日，如易科罰
金，以參佰元折算壹日。緩刑貳年。
    事  實
一、丙○○係甲○○之前妻，甲○○則係台北縣板橋市○○路一四九巷一弄十二號之
    四「弘韋企業有限公司」（下稱弘韋公司）之負責人，二人於民國九十一年九月
    十日離婚。民國九十一年十一月二十三日（起訴書誤載為十二月五日），丙○○
    以要陪同女兒乙○○前往嘉義處理事務為由，透過女兒乙○○在台北縣土城市○○路七十五巷六號，向甲○○借用登記在弘韋公司名下車號Ｋ七─四七一三號自
    小客車使用，並言明事畢即歸還。嗣丙○○認與甲○○離婚時，其並未取得應得
    之財產，心有不甘，竟意圖為自己不法之所有，於九十二年一月間，在其台北縣
    板橋市○○街五巷一號住處變易持有為所有之意思，將前開屬弘韋公司所有之自
    小客車予以侵占入己，拒絕歸還弘韋公司。經弘韋公司甲○○多次催討，均置之
    不理，迄本院審理中，始於九十二年十一月三十日返還。
二、案經弘韋公司代表人甲○○訴由台北縣政府警察局海山分局報請台灣板橋地方法
    院檢察署檢察官偵查起訴。
    理  由
一、訊據被告丙○○固坦承於右揭時地持有車號Ｋ七─四七一三號自小客車之事實不
    諱，但矢口否認被訴侵占之犯行，辯稱：因前夫甲○○曾表示要將前開汽車過戶
    登記在伊名下，且表示已將車子之牌照稅繳納完畢，顯示甲○○已承認車子屬伊
    所有，伊並未侵占該車云云，並舉其姐丁○○、其女乙○○為證。惟查，右揭犯
    罪事實，業據弘韋公司負責人甲○○於警詢時及偵審中指訴綦詳，並堅決否認有
    將該車過戶登記予被告等情，且有汽車新領牌照登記書、存證信函影本各一紙在
    卷可稽。而證人丁○○於本院審理時證稱：我是從被告處聽聞甲○○要將車輛過
    戶給被告，並非自甲○○處得知等語。另證人乙○○則證稱：因我要前往嘉義處
    理事務，媽媽（即被告）不放心，故由我出面向爸爸借車，言明事畢歸還。九十
    二年一月間，爸爸打電話給我要車，我說媽事情辦完就會還車，後來我也有轉告
    媽媽。於九十二年二月左右，爸爸一直打電話問我媽媽何時要還車，當時爸爸認
    為媽媽不會還車，所以一直問我，後來爸爸有一點怨嘆的口氣說不如給媽媽算了
    ，我對爸說最好與媽見面自己去談。在借車時，爸爸並沒有說車子要給媽媽。後
    來我回板橋泰和街媽媽家，雙方又為了還車子的事情吵架，當天爸爸來要車時，
    他也否認說過要過戶車子給媽媽等語，顯見甲○○並無對被告為贈與之意思表示
    ，且雙方見面時，甲○○均明確要求被告歸還車輛，是被告所辯，核屬事後卸責
    之詞，不足採信。本案事證明確，被告犯行洵堪認定，應依法論科。
二、核被告所為，係犯刑法第三百三十五條第一項之普通侵占罪。又侵占罪係即成犯
    ，其內心主觀意思一經變異持有為所有，侵占行為即為既遂，縱令事後將侵占之
    物返還，亦無解於刑法上侵占罪之成立，故被告雖於本院審理中，於九十二年十
    一月三十日返還該車，僅得為本院量刑之參考，仍無解於侵占犯罪之成立，附此
    敘明。爰審酌被告犯罪之動機、目的、手段，使用該車長達一年，犯罪所生之危
    害，已與被害人弘韋公司達成和解，返還侵占之車輛，及犯罪後態度等一切情狀
    ，量處如主文所示之刑，並諭知易科罰金之折算標準，以資懲儆。又被告前未曾
    受有期徒刑以上刑之宣告，有台灣高等法院被告全國刑案紀錄表、台灣板橋地方
    法院檢察署刑案資料查註紀錄表各一紙在卷可稽，其因一時失慮，偶罹刑典，惟
    事後已與被害人弘韋公司達成和解，返還侵占之車輛，弘韋公司之代表人甲○○
    亦當庭表示宥恕，不予追究，且本案係因被告離婚後，對財產分配方式存有怨懟
    ，心有不甘，始生此事端，並非針對社會之秩序有重大之危害，經此刑之宣告後
    ，應知警惕而無再犯之虞，本院慮及其日後與前夫、子女等人相處情形，認對其
    所宣告之刑以暫不執行為當，爰予以宣告緩刑二年，用啟自新。
據上論斷，應依刑事訴訟法第二百九十九條第一項前段，刑法第三百三十五條第一項
、第四十一條第一項前段、第七十四條第一款，罰金罰鍰提高標準條例第一條前段、
第二條，判決如主文。
本案經檢察官王家春到庭執行職務。
中      華      民      國    九十二    年     十二     月    三十一    日
                                      臺灣板橋地方法院刑事第七庭
                                          審判長法  官  鄭  水  銓
                                                法  官  侯  志  融
                                                法  官  楊  志  雄
右正本證明與原本無異。
如不服本判決，應於判決送達後十日內，向本院提出上訴狀。
                    書記官  謝  明  倫
中      華      民      國    九十三    年      一      月      二      日
附錄本案論罪科刑法條全文：
刑法第三百三十五條
意圖為自己或第三人不法之所有，而侵占自己持有他人之物者，處五年以下有期徒刑
、拘役或科或併科一千元以下罰金。
前項之未遂犯罰之。


司法院資訊處製作；財團法人民間司法改革基金會備份。
